臺灣士林地方法院民事簡易判決
110年度士簡字第1589號
原      告  洪嘉浚


訴訟代理人  趙政揚律師
被      告  楊依晉

訴訟代理人  林契名律師
複  代理人  何勇良
上列當事人間請求損害賠償事件，本院於民國111年6月23日言詞
辯論終結，判決如下：
    主  文
被告應給付原告新臺幣參拾陸萬柒仟肆佰壹拾貳元，及自民國一
百一十年十一月十七日起至清償日止，按週年利率百分之五計算
之利息。
原告其餘之訴駁回。
訴訟費用新臺幣參萬貳仟貳佰壹拾伍元，由被告負擔新臺幣肆仟
壹佰伍拾參元，餘由原告負擔。
本判決第一項得假執行；但被告如以新臺幣貳拾陸萬柒仟肆佰壹
拾貳元為原告預供擔保後，得免為假執行。
原告其餘假執行之聲請駁回。
    事實及理由
壹、程序方面
一、國際裁判管轄權部分：
　㈠關於涉外事件之國際裁判管轄權，涉外民事法律適用法未有
    明文規定，法院受理涉外民商事件，於審核有無國際裁判管
    轄權時，固應就個案所涉及之國際民事訴訟利益與法庭地之
    關連性為綜合考量，並參酌民事訴訟管轄規定及國際民事裁
    判管轄規則之法理，衡量當事人間實質公平、程序迅速經濟
    等，以為判斷；然一國之國際裁判管轄權規範，受限於各國
    司法主權領域範圍，原則上祇能劃定該國裁判管轄權之合理
    界線，而僅得直接規定具一定之連結因素下其內國法院得裁
    判某一涉外爭執，尚無從以規定干涉其他國家對於該涉外爭
    執有無裁判管轄權限，此與民事訴訟關於內國法院之管轄規
    定，係立基於同一司法主權下所為管轄權之分配者不同，故
    民事訴訟法關於管轄之規定，應在與國際裁判管轄規範性質
    不相牴觸，且具備妥當性之基礎上，始得引為法理參照，最
    高法院109年度台抗字第1084號裁定同此見解。
　㈡經查，本件原告固為香港籍，然紛爭事實即車禍糾紛係在我
    國發生，訴訟標的即侵權行為之結果地亦在我國，被告並在
    我國有居所（見本院卷第8頁），個案所涉及之國際民事訴
    訟利益與法庭地（即我國）之關連性甚高，參酌民事訴訟法
    第1條後段、第15條第1項等規定之同一法理，並衡量當事人
    間實質公平、程序迅速經濟（如調查證據之便利性）等，應
    認我國法院具有國際裁判管轄權。
二、準據法部分：
　㈠民事事件，涉及香港或澳門者，類推適用涉外民事法律適用
    法，涉外民事法律適用法未規定者，適用與民事法律關係最
    重要牽連關係地法律；關於由侵權行為而生之債，依侵權行
    為地法，但另有關係最切之法律者，依該法律，香港澳門關
    係條例第38條、涉外民事法律適用法第25條定有明文。
  ㈡經查，本件訴訟標的即侵權行為之結果地係在我國等節，已
    如前述，揆諸前揭法律規定，應認準據法為我國法。
貳、實體方面
一、原告主張：被告於民國108年9月25日上午7時18分許，駕駛
    車牌號碼000-0000號自用小客車，沿新北市淡水區學府路由
    北往南方向行駛，行經學府路與鄧公路交岔路口，欲向左迴
    轉往鄧公路時，本應注意汽車行駛至交岔路口時，應行至交
    岔路口中心處左轉，且左彎車輛應讓直行車先行，而依當時
    情形並無不能注意之情事，竟疏未注意及此，而於上街交岔
    路口搶先左迴轉往鄧公路方向行駛，適有原告騎乘車牌號碼
    000-000號普通重型機車，沿同路段由南往北方向行駛至該
    處，致二車發生碰撞，原告因此人車倒地（下稱系爭車禍）
    ，受有左陰囊挫傷合併睪丸破裂及四肢多處擦傷之傷害、接
    受左側睪丸切除術（下稱系爭傷害），並因此受有醫療費用
    新臺幣（本判決以下若未提及幣別，則均為新臺幣）5萬1,4
    12元（含臺灣醫療費6,368元、香港醫療費45,044元）、自1
    08年9月26日起至同年10月9日止共14日原告母親搭機來臺照
    護原告之看護費用2萬8,000元之損害，就精神上之損害併請
    求精神慰撫金277萬588元，共計285萬元，爰依民法第184條
    第1項前段、第193條第1項、第195條第1項規定，請求被告
    給付等語。並聲明：㈠被告應給付原告285萬元，及自起訴狀
    繕本送達被告翌日起至清償日止，按週年利率5%計算之利息
    。㈡原告願供擔保，請准宣告假執行。
二、被告則以：原告提出香港醫療費用之浸信會醫院單據，並無
    開立單位關防或大小章，無法證明其真正及確有此支出；且
    臺灣基督教長老教會馬偕醫療財團法人淡水馬偕紀念醫院（
    下稱馬偕醫院）診斷證明書未記載聘請看護之必要及日數，
    原告無另聘請看護之必要；精神慰撫金之數額過高。另原告
    騎乘機車時配戴耳機未注意車前狀況，且車速過快，是原告
    亦有未注意前車狀況、行至路口未減速之疏失，構成與有過
    失等語，資為抗辯，並聲明：㈠原告之訴駁回。㈡如獲不利益
    判決，願供擔保請准宣告免為假執行。
三、得心證之理由
　㈠按因故意或過失，不法侵害他人之權利者，負損害賠償責任
    ，民法第184條第1項前段定有明文。就被告是否應負過失侵
    權行為之賠償責任，本院認定如下：
　1.被告於上開時間、地點，駕車與原告所駕機車發生擦撞，原
    告因而受有系爭傷害等事實，有馬偕醫院診斷證明書、新北
    市政府警察局110年10月15日新北警淡交字第1104342488號
    函所附道路交通事故現場圖、道路交通事故調查報告表、交
    通事故談話記錄表、現場及車損照片、監視器畫面截圖、在
    卷可查（見本院卷第18、40頁至第50頁），上情應堪認定。
　2.按汽車行駛至交岔路口，其左轉彎時，應距交岔路口30公尺
    前顯示方向燈或手勢，換入內側車道或左轉車道，行至交岔
    路口中心處左轉，並不得占用來車道搶先左轉；轉彎車應讓
    直行車先行，道路交通安全規則第102條第1項第5款、第7款
    分別定有明定。查系爭車禍地點係交岔路口，有道路交通事
    故現場圖在卷可查（見本院卷第41頁），被告理應注意前述
    規定，卻疏未注意而貿然左轉，而未禮讓當時直行之原告先
    行通過，且當時被告左轉時並未行至交岔路口中心處始左轉
    ，有監視器畫面翻拍照片在卷可查（見本院卷第49-50頁）
    ，顯已違反前述交通法規，而當時天候晴、日間自然光線、
    柏油路面乾燥且無缺陷、無障礙物，視距良好（見本院卷第
    42頁），並無不能注意之情事，即難認為無過失，且本件送
    鑑定後，亦經鑑定機關認定被告有未達路口中心槍先左轉之
    肇事原因，有新北市政府新北車鑑字第0000000號車輛行車
    事故鑑定會鑑定意見書（見本院卷第138頁至第139頁，下稱
    系爭鑑定意見），併此說明。
　3.再原告所受系爭傷害亦難認與被告前述過失行為不具相當因
    果關係，是被告過失不法侵害原告之身體、健康權之事實，
    堪以認定。從而，原告依民法第184條第1項前段規定，請求
    被告賠償其所受之損害，自屬有據。
　㈡按不法侵害他人之身體或健康者，對於被害人因此喪失或減
    少勞動能力或增加生活上之需要時，應負損害賠償責任。不
    法侵害他人之身體、健康、名譽、自由、信用、隱私、貞操
    ，或不法侵害其他人格法益而情節重大者，被害人雖非財產
    上之損害，亦得請求賠償相當之金額，民法第193條第1項、
    第195條第1項前段各定有明文。就原告各項請求金額得否准
    許，分別審酌如下：
　⒈臺灣醫療費部分：
　　原告主張因系爭車禍，支出馬偕醫院之醫療費用6,368元等
    情，業據原告提出馬偕醫院醫療費用收據、診斷證明書（見
    本院卷第18、110頁至第114頁）為證，且為被告所不爭執（
    見本院卷第155頁），核均屬增加生活上需要之必要費用，
    是原告請求被告賠償臺灣醫療費用6,368元，自屬有據。
　⒉香港醫療費部分：
　⑴查原告返回香港後，當天即住進香港浸信會醫院（下稱浸信
    會醫院）進行後續治療及檢查，至108年10月11日出院，期
    間支出醫療費用共計港幣1萬2,464元，業經原告提出浸信會
    醫院收費單及正式收據影本（見本院卷第20頁至第26頁）為
    證。
　⑵被告雖爭執前述香港醫療費用單據之真正性，惟按舉證人自
    始僅提出繕本或影本，對造當事人復對該繕本或影本之真正
    有爭執，其未提出或不能提出原本時，程序上即與上揭規定
    未合，在舉證人提出原本前，法院雖不得依上揭規定認該繕
    本或影本有何證據力；惟仍可將之視為該當事人關於事實陳
    述之訴訟資料，依民事訴訟法第222條第1項規定，斟酌全辯
    論意旨及調查證據之結果，依自由心證判斷該事實之真偽，
    最高法院110年度台上字第40號民事判決意旨同此見解。查
    原告於事發後至馬偕醫院就醫，醫師囑言稱「病人於108年9
    月25日7時48分由消防局救護車送至本院急診接受檢查以及
    治療，並且辦理住院，同日接受左側睪丸切除術手術，同年
    月28日出院，因受術後殘餘血腫及不適，同年10月1日17時1
    2分再度急診就醫，同日19時35分出院。初步診斷如上所述
    。安排門診繼續追蹤後續病情變化、是否有併發症、確定最
    終診斷以及進一步治療」，有馬偕醫院診斷證明書在卷可查
    （見本院卷第18頁），是原告於馬偕醫院治療返回香港後，
    仍有後需治療之需要，首堪認定，再細觀原告提出之浸信會
    醫院收費單及正式收據影本，係以影印工具複印而成，屬憑
    藉機器之功能，掃描實物形貌而形成之圖像，其明確載有與
    原告所述相符之醫院機關圖樣、名稱，且格式完整，尚無人
    為刻意增改之痕跡；且核其所載內容，略以：「入院日期／
    時間09／10／2019」、「檢查／程序－泌尿科中心」等內容（見
    本院卷第20頁至第22頁），亦與馬偕醫院建議原告後續應治
    療及檢查之項目、期間大致相符，另審酌香港之物價水準，
    核該等醫療費用高低實難認有何無顯然不可信之處，而被告
    除爭執上開文件無開立單位關防或大小章外，並未具體指明
    其有何虛偽情事，實非可採，經斟酌上開各情，本院認原告
    所提之前述收費單及正式收據，雖為影本，但仍具證據力，
    堪予信實，足認原告確有因系爭傷害而於浸信會醫院治療及
    檢查，並支出必要之醫療費用港幣1萬2,464元之情。
　⑶參以原告提出之110年9月22日臺灣銀行牌告港幣現鈔賣出匯
    率為3.614（見本院卷第28頁），是原告得請求被告賠償香
    港醫療費用4萬5,045元（計算式：12,464×3.614=45,045，
    元以下四捨五入），原告僅請求4萬5,044元，則原告此部分
    之請求應屬有據。
　⒊看護費部分：
　⑴按親屬代為照顧被害人之起居，固係基於親情，但親屬看護
    所付出之勞力並非不能評價為金錢，雖因二者身分關係而免
    除被害人之支付義務，惟此種基於身分關係之恩惠，自不能
    加惠於加害人。故由親屬看護時雖無現實看護費之支付，仍
    應認被害人受有相當於看護費之損害，得向加害人請求賠償
    ，始符公平原則，最高法院109年度台上字第1296號判決意
    旨同此見解。
　⑵經本院函詢馬偕醫院，該院以111年4月13日馬院醫泌字第111
    0002248號、111年5月5日馬院醫泌字第1110002753號函回覆
    略以:「病人洪君（按：即原告）108年9月25日因發生車禍
    意外入本院急診。診斷左側睪丸血腫及損傷，同日並緊急施
    行睪丸切除手術。住院期間為108年9月25日至108年9月28日
    ，病人併有多處擦傷。住院期間宜看護照料，照料時間約一
    週」、「前函文中提及…一週的日期為108年9月25日至108年
    10月2日」等語，有該函覆資料在卷可查（見本院卷第194、
    202頁），足認原告自108年9月25日起至108年10月2日止，
    宜由專人看護照料，實際上原告並由其母親代為照顧，依上
    開見解，堪認原告受有相當於看護費之損害，故就該部分之
    請求，應有理由。至原告主張其在臺灣並無親友，需由其母
    親特地來臺灣照護原告，往來臺港之交通時間應一併審酌等
    語，惟觀諸原告系爭傷害並非須由親友照顧之必要，況臺灣
    醫療資源並無不足情事，原告非不得聘請臺灣在地之看護照
    顧，故原告母親往來臺港交通之時間成本，難認與被告侵權
    行為具相當因果關係。是原告請求之看護費用，僅於108年9
    月25日起至108年10月2日止共8日，應予准許，並以每日看
    護費2,000元計算，原告得請求看護費共計1萬6,000元（計
    算式：2,000×8=16,000），逾此範圍之請求，則無理由，應
    予駁回。
　⒋精神撫慰金部分：
　⑴按精神慰撫金之賠償須以人格權遭遇侵害，使精神上受有痛
    苦為必要，其核給之標準固與財產上損害之計算不同，然非
    不可斟酌雙方身分資力與加害程度，及其他各種情形核定相
    當之數額（最高法院51年台上字第223號判決先例参照）。
　⑵原告因本件交通事故，受有左側睪丸破裂等傷害，而需進行
    左側睪丸切除術並住院治療，有馬偕紀念醫院診斷證明書（
    見本院卷第18頁）可證，期間除需忍受身體不適、心理負擔
    及日常生活不便，並考量對原告生理之影響。查原告為家中
    獨生子，案發時年僅22歲，大學肄業，尚無工作能力，未婚
    且無子女；被告則係碩士畢業，目前從事運輸業，已婚，育
    有2名子女等節，業據兩造陳明在卷（見本院卷第155頁）。
    本院審酌兩造之身分地位、教育程度、經濟能力（見本院不
    公開卷內之被告財稅資料，原告查無財稅資料）、系爭車禍
    發生情節、過失程度與原告受傷復原情形、所受痛苦等一切
    情狀，認原告請求精神慰撫金，以在30萬元之範圍內為適當
    ，逾此範圍部分，無從准許。
　⒍綜上所述，原告主張所受損害金額，於36萬7,412元（計算式
    ：6,368＋45,044＋16,000＋300,000＝367,412）之範團內，應
    屬可採，逾此部分，則予駁回。
　㈢被告另抗辯原告騎乘機車時戴有耳機，且車速過快，是原告
    亦恐有未注意前車狀況、行至路口未減速之疏失，構成與有
    過失云云。惟查：
　⒈按損害之發生或擴大，被害人與有過失者，法院得減輕賠償
    金額或免除之，民法第217條第1項定有明文。所謂被害人與
    有過失，係指被害人苟能盡善良管理人之注意，即得避免其
    損害之發生或擴大，乃竟不注意，致有損害發生或擴大之情
    形而言。
　⒉就被告主張原告超速行駛部分，原告於警詢時陳稱當時車速
    為每小時40公里等語（見本院卷第45頁），而否認有何超速
    情事，被告就此則未提出任何證據以實其說，難認可採，至
    於原告騎乘機車時戴有耳機等情，為原告所自認（見本院卷
    第118頁至第120頁），並有車禍發生當下之照片在卷可查（
    見本院卷第92-98頁），應堪認定，然道路交通安全規則僅
    有於該規則第89條第1項第6款規定，汽車起駛前應關閉汽車
    駕駛人視線範圍內之娛樂性顯示設備。而娛樂性顯示設備包
    括提供電視、影片、通信或提供其他娛樂性功能之顯示設備
    ，為該款立法理由所明揭，自不包括無顯示而僅有聲響之設
    備，況且本件車禍係被告當時突然左轉彎而使直行之原告遭
    撞擊，亦無證據證明被告於發生前曾按鳴喇叭對原告示警，
    則原告配戴耳機縱有影響聽覺，亦難認與本件事故有何相當
    因果關係，更難認有何未注意車前狀況之情可言，況經本院
    附同上開筆錄及相關證據送鑑定，系爭鑑定意見之鑑定結果
    略以：「一、楊依晉駕駛自用小客車，未達路口中心，搶先
    左轉，為肇事原因。二、洪嘉浚駕駛普通重型機車，無肇事
    因素」，有系爭鑑定意見存卷可參（見本院卷第138頁至第1
    39頁），並未認定原告因騎乘機車時配戴耳機車而未注意車
    前狀況、車速過快亦為肇事原因，是被告辯稱原告就系爭車
    禍與有過失云云，難以採信。
　㈣末按給付無確定期限者，債務人於債權人得請求給付時，經
    其催告而未為給付，自受催告時起，負遲延責任。其經債權
    人起訴而送達訴狀，與催告有同一之效力；又遲延之債務，
    以支付金錢為標的者，債權人得請求依法定利率計算之遲延
    利息；應付利息之債務，其利率未經約定，亦無法律可據者
    ，週年利率為5%，民法第229條第2項、第233條第1項前段、
    第203條分別定有明文。查本件係屬侵權行為損害賠償之債
    ，其給付無確定期限，原告起訴請求之民事起訴狀於110年1
    1月16日送達被告，有送達回證在卷可憑（見本院卷第74頁
    ），已生催告給付之效力，依前開規定，被告應負遲延責任
    ，是原告請求自起訴狀繕本送達翌日即110年11月17日起至
    清償日止，按法定利率即週年利率5%計算之利息，亦屬有據
    。
　㈤綜上所述，原告依民法第184條第1項前段、第193條第1項、
    第195條第1項之規定，請求被告給付26萬7,412元，及自110
    年11月17日起至清償日止按週年利率5%計算之利息，為有理
    由，應予准許。逾此範園之請求，則無理由，應予駁回。
四、本件係依民事訴訟法第427條第2項第11款規定適用簡易訴訟
    程序所為被告部分敗訴之判決，依同法第389條第1項第3款
    之規定，就原告勝訴部分應依職權宣告假執行，原告所為假
    執行之聲請即無必要；而被告陳明願供擔保請准宣告免為假
    執行，經核並無不合，爰依民事訴訟法第392條第2項酌定相
    當擔保金額准許之。至於原告其餘假執行之聲請，因該部分
    訴之駁回而失所依附，應予駁回。
五、本件事證已臻明確，兩造其餘攻擊防禦方法及所提證據，經
    本院斟酌後，認均不足以影響本判決之結果，爰不逐一詳予
    論駁。
六、訴訟費用負擔之依據：民事訴訟法第79條。依職權確定訴訟
    費用為3萬2,215元（第一審裁判費2萬9,215元、鑑定費用3,
    000元），由被告負擔4,153元，其餘由被告負擔。
中　　華　　民　　國　 111　　年　　7 　　月　　 7　　日
                  士林簡易庭法  官  陳紹瑜 
以上正本係照原本作成。
如不服本判決，應於判決送達後20日內，向本院提出上訴狀並應
記載上訴理由，如於本判決宣示後送達前提起上訴者，應於判決
送達後20日內補提上訴理由書（須附繕本）。             
中　　華　　民　　國　 111　　年　　7 　　月　　 7　　日
                            書記官  詹禾翊